【裁判字號】    96,訴,737
【裁判日期】    970229
【裁判案由】    損害賠償
【裁判全文】
臺灣嘉義地方法院民事判決  96年度訴字第737號
原      告  乙○○
            丙  ○
共      同
訴訟代理人  唐淑民律師
            徐慧齡律師
被      告  甲○○
上列當事人間請求損害賠償事件，經本院刑事庭以96年度附民字
第98號刑事附帶民事訴訟裁定移送前來，經本院於民國97年2月
14日言詞辯論終結，判決如下：
    主  文
被告應給付原告乙○○、丙○新台幣各陸萬零柒拾柒元、貳萬
仟玖佰捌拾捌元，及均自民國九十六年九月十一日起至清償日止
，按年息百分之五計算之利息。
原告其餘之訴駁回。
訴訟費用由被告負擔百分之二，餘由原告負擔。
本判決原告乙○○、丙○勝訴部分得假執行。但被告如以新台幣
各陸萬零柒拾柒元、貳萬仟玖佰捌拾捌元為原告乙○○、丙○
預供擔保，得免為假執行。
原告其餘假執行之聲請駁回。
    事實及理由
壹、原告起訴主張：
一、原告與被告係叔、姪關係，且隔鄰而居，雙方互有嫌隙，並
    多次發生爭執而各因傷害、毀損、妨害自由等案件涉訟多年
    ，積怨甚深。詎被告於民國95年12月24日上午9時25許，在
    原告位於嘉義縣太保市○○里○○路222巷7號住處門前，適
    被告自外騎乘腳踏車返回，見原告乙○○佇立家宅前，不顧
    前日（23日）雙方已因細故發生糾紛而互存芥蒂，猶兀自下
    車對乙○○吆喝「不要再進來、不要再進來」等語，並走入
    該宅房簷下，原告乙○○認被告有意尋釁，持門邊置放之木
    棍朝被告身上打去，被告遭棍棒毆擊後，遂衝向原告乙○○
    ，乙○○頓時重心失衡倒臥在地，被告猶以手腳及磚塊，往
    原告乙○○之頭部及身體各處攻擊。原告乙○○配偶丙○見
    狀阻擋，然卻遭被告拉扯並以右手毆打原告丙○，致丙○受
    有上腹部挫傷、胸部挫傷及抓傷之傷害，其後仍繼續對原告
    乙○○拳打腳踢，致乙○○受有頭部外傷併腦震盪之傷害。
二、按故意或過失，不法侵害他人之權利者，負損害賠償責任；
    不法侵害他人之身體或健康者，對於被害人因此喪失或減少
    勞動能力或增加生活上之需要時，應負損害賠償責任；不法
    侵害他人之身體、健康、名譽、自由、信用、隱私、貞操，
    或不法侵害其他人格法益而情節重大者，被害人雖非財產上
    之損害，亦得請求賠償相當之金額，民法第184條第1項前段
    、第193條第1項及第195條第1項前段，分別定有明文。茲就
    原告得請求之項目及金額分述如下。
三、原告乙○○請求項目與金額如下：
  (一)醫療費用：新台幣（下同）3,413元。
  (二)工作損失部份：
    原告乙○○自95年12月24日起，迄今已八個月無法工作，以
    原告乙○○月薪43,512元計算，其工作損失為438,096元（
    計算式為：年薪522151÷12×8＝438096）。
  (三)喪失勞動能力部份：
    原告乙○○因被告之傷害行為致頭部外傷併腦震盪、右胸部
    挫傷等傷害，其減少勞動能力之比率為百分之10，而依勞動
    基準法第54條規定之強制退休年齡為60歲，則其減損勞動能
    力之期間自95年12月24日起至106年10月5日止，尚有11年之
    勞動年數，依霍夫曼扣除中間利息，原告乙○○應可請求被
    告賠償560,461元。
  (四)精神慰撫金：
    原告乙○○因被告之傷害，致身體不適及心理衝擊，造成原
    告乙○○警覺性增加、專注困難、焦慮等現象，迄今無法工
    作，爰請求非財產上損害賠償1,000,000元。
四、原告丙○請求項目與金額如下：
  (一)醫療費用：11,283元。
  (二)工作損失部份：
    原告丙○自95年12月24日起，因身體不適就醫，共請假18天
    ，以日薪488元計算，工作損失共8,784元（計算式為：年薪
    175959÷12÷30×18＝8784）。
  (三)喪失勞動能力部份：
    原告丙○因被告之傷害行為致上腹部挫傷、胸部挫傷及抓傷
    等傷害，其減少勞動能力之比率為百分之10，而依勞動基準
    法第54條規定之強制退休年齡為60歲，則其減損勞動能力之
    期間自95年12月24日起至107年2月10日止，尚有12年之勞動
    年數，依霍夫曼扣除中間利息，原告乙○○應可請求被告賠
    償16 8,743元（計算式為：平均月薪14663×12×10％×9.5
    90111＝168743元）。
  (四)精神慰撫金：
    被告以右手毆打原告上半身，期間並有抓捏其乳房，致丙○
    羞愧萬分，並受有上腹部挫傷、胸部挫傷及抓傷之傷勢，因
    而引起恐慌、失眠及情緒不穩，迄今仍須常請假就醫，爰請
    求非財產上損害1,000,000元。
五、並聲明：(一)被告應給付原告乙○○2,001,970元，並自起訴
    狀繕本送達翌日起至清償日止，按週年利率百分之5計算之
    利息；(二)被告應給付原告丙○1,188,810元，並自起訴狀繕
    本送達翌日起至清償日止，按週年利率百分之5計算之利息
    ；(三)原告願供擔保，請准宣告假執行；(四)訴訟費用由被告負
    擔。
貳、被告答辯：
一、當天被告與原告丙○雖曾有雙手相互拉扯之動作，但當時原
    告乙○○還躺臥地上並攻擊被告，而被告已受有左尺骨骨折
    、右手第五掌骨骨折等傷勢，為免受傷才極力掙脫，始有拉
    扯行為，雖有觸碰原告丙○上腹部、胸部等身體部位之行為
    ，惟僅為短暫拉扯，應不致有如此傷害。
二、就原告請求之金額方面：
  (一)醫療費用：
    原告乙○○的傷勢比丙○嚴重且還有住院，但何以丙○的醫
    療費用比乙○○多，顯不合常情。
  (二)工作損失及喪失勞動能力部份：
    原告主張超過傷勢需要休息的程度，且未證明休養天數、勞
    動能力喪失比例與本件傷害有何因果關係。且從原告乙○○
    薪資所得可看出，原告乙○○只是打零工的。
  (三)精神慰撫金：
    原告乙○○先動手始生本件糾紛，如可請領精神慰撫金，不
    斥鼓勵先挑起事端者仍得向他方求償，嚴重背離常情；而原
    告丙○誣指被告有抓捏其乳房等行為，難謂有何精神損失可
    言。
三、並聲明：原告之訴駁回；訴訟費用由原告負擔；如受不利判
    決，願供擔保請准宣告免為假執行。
、本院得心證之理由：
一、原告起訴主張兩造間素有嫌隙，兩造於95年12月24日上午9
    時25許因口角糾紛，原告乙○○認被告有意尋釁，乃持門邊
    置放之木棍朝被告身上毆打，被告亦以手腳及磚塊毆打原告
    乙○○之頭部及身體，原告丙○見狀阻擋，然卻遭被告拉扯
    並以右手毆打，致原告丙○受有上腹部挫傷、胸部挫傷及抓
    傷之傷害，原告乙○○則受有頭部外傷併腦震盪傷害之事實
    ，為兩造所不爭執，並經本院依職權調閱原告二人病歷資料
    附卷可稽（詳本院卷第80至87頁、93至98頁），並核閱96年
    度易字第522號傷害刑事案件卷宗影本無訛，堪信屬實。惟
    被告既以前揭情詞置辯，則本件應審究者厥為：(1)原告得請
    求之醫療費用若干？(2)原告休養期間之工作損失為何？(3)原
    告是否因上開傷勢而減少勞動能力？(4)原告得請求之精神慰
    撫金若干？(5)本件原告乙○○就其損害之發生是否同負過失
    責任？茲分別說明如下。
二、按故意或過失，不法侵害他人之權利者，負損害賠償責任；
    不法侵害他人之身體或健康者，對於被害人因此喪失或減少
    勞動能力或增加生活上之需要時，應負損害賠償責任；不法
    侵害他人之身體、健康、名譽、自由、信用、隱私、貞操，
    或不法侵害其他人格法益而情節重大者，被害人雖非財產上
    之損害，亦得請求賠償相當之金額，民法第184條第1項前段
    、第193條第1項及第195條第1項前段，分別定有明文。本件
    被告以手及磚塊毆打原告乙○○，復徒手毆打原告丙○，致
    原告乙○○及丙○均受有身體之傷害，被告故意不法侵害原
    告二人之身體既經認定，則被告對於原告二人因此所受之損
    害，依前揭規定，自應負賠償責任。是原告二人本於侵權行
    為損害賠償之法律關係，請求被告負損害賠償責任，即屬有
    據。茲就原告二人請求損害之項目及數額，分別論述如下。
三、醫療費用部分：
  (一)原告乙○○部分：
    原告乙○○請求被告賠償醫療費用3,413元，並提出華濟醫
    院共計2,873元之收據及財團法人嘉義基督教醫院（下稱嘉
    基醫院）540元之收據為證。就原告乙○○主張支出華濟醫
    院醫療費用2,873元部分，本院依職權向華濟醫院函詢原告
    乙○○所支出之醫療費用，經該院檢附原告乙○○醫療費用
    收據，其總金額已逾原告乙○○所請求之2,873元（詳本院
    卷第68至79頁），是原告乙○○就所支出華濟醫院之醫療費
    用2,873元請求被告賠償，自屬有據。惟原告乙○○主張支
    出嘉基醫院之醫療費用540元部分，本院參諸原告乙○○提
    出之嘉義醫院收據，就診日期為96年7月22日，且記載就診
    科別為「耳鼻喉科」等情（詳附民卷第13頁），遂向嘉基醫
    院函詢原告乙○○該次就診之治療內容，該院函覆稱：原告
    乙○○於96年7月22日至本院急診就醫，診斷為右側舌底部
    魚刺，經取出後返家等語，有該院97年1月8日嘉基醫字第96
    1200254號函在卷可參（詳本院卷第44頁）。是原告乙○○
    該次就診原因與被告本件傷害行為無關，其請求支付該次就
    診費用540元，自屬無據。故原告乙○○得請求之醫療費用
    應為支出華濟醫院醫療費用之2,873元。
  (二)原告丙○部分：
  1.原告丙○請求被告賠償醫療費用11,283元，並提出華濟醫
    院收據4紙及嘉基醫院收據22紙為證，然為被告所否認，辯
    稱：原告丙○傷勢較原告乙○○輕微，何以醫療費用遠高出
    原告乙○○等語。就原告丙○主張支出華濟醫院醫療費用部
    分，本院參酌原告丙○係於95年12月24日遭毆打，然觀諸其
    提出華濟醫院收據中，其中1紙收據日期為95年6月4日（詳
    附民卷第15頁），顯與被告本件傷害行為無關，應予剔除，
    故其就華濟醫院支出醫療費用部分，得請求之金額應為750
    元（詳附民卷第15、16、27頁）。
  2.至於原告丙○主張支出嘉基醫院之醫療費用部分，本院按其
    提出收據之日期及就診科別，依職權向嘉基醫院函詢原告丙
    ○自96年2月1日起至胃腸肝膽科就診、於96年2月14日一般
    急診、於96年8月15日至放射科就診、於96年8月22日至精神
    科就診，其治療內容為何？與原告丙○於95年12月24日遭毆
    打所受之上腹部挫傷、胸部挫傷及抓傷是否有關？又原告丙
    ○提出96年8月29日之收據2紙，其上記載科別為「非醫療」
    ，自付金額分別為70元及50元，該收據之收費項目究竟為何
    ？經該院函覆稱：(1)病患丙○僅附96年2月1日胃鏡報告，無
    法確定是否由外力毆打所引起；(2)病患丙○因腹痛於96年2
    月14日02時23分求診，當時病患丙○並未提有外傷之病史，
    經過抽血檢查及X光檢查並未發現危及生命或需進一步住院
    之病情，故於3時53分離院，並安排門診進一步檢查。(3)病
    患丙○96年8月15日因反覆性腹痛，安排腹部電腦斷層是要
    排除有無惡性腫瘤疾病，且由腹部電腦斷層報告無法判斷是
    否與95年12月24日遭毆打所受之上腹部挫傷、腹部挫傷及抓
    傷有關。(4)病患丙○於96年8月6日及96年8月22日兩次至本
    院門診診斷為精神官能性憂鬱症，接受藥物治療後未繼續就
    診，從病歷記錄來看，其病情與該事件無關。(5)病患丙○96
    年8月29日是來補發收據兩張的金額，實際當天是50元加20
    元，合計70元等語，有該院97年1月8日嘉基醫字第96120025
    4號函在卷可按（詳本院卷第44頁）。
  3.由上開函覆內容可知，原告丙○於96年2月1日起至胃腸肝膽
    科就診、96年2月14日一般急診，並未主訴其疼痛與95年12
    月24日遭毆打之傷勢有關，復參酌原告丙○之傷勢為上腹部
    挫傷、胸部挫傷及抓傷，且於95年12月24日在華濟醫院就診
    後即未再回診，堪認其所受傷勢尚屬輕微，是其於96年2月1
    日起至胃腸肝膽科就診、96年2月14日一般急診之治療內容
    ，認應與被告本件傷害行為無關。又原告丙○於96年8月15
    日至放射科就診之治療內容，主要在查明有無惡性腫瘤疾病
    ，自與被告本件傷害行為無關，另其於96年8月22日至精神
    科就診，依其病歷記錄，其病情與遭毆打之事件亦無關，是
    本院認原告丙○提出前開嘉基醫院收據，俱與被告本件傷害
    行為無涉，其就所支出嘉基醫院之醫療費用請求被告賠償，
    洵屬無據。故原告丙○得請求之醫療費用，應僅為支出華濟
    醫院部分之750元。原告丙○雖請求鑑定其至精神科就診與
    遭毆打之傷勢是否有關聯性，惟原告丙○遭毆打迄至精神科
    就診，期間已相隔8個月之久，原告丙○未能具體指出兩者
    之關聯性，僅空言泛指其至精神科就診係因遭被告毆打所致
    ，自無足採，本院認無鑑定必要，附此說明。
四、工作損失部分：
  (一)原告乙○○主張其自95年12月24日起，8個月無法工作，並
    任職於原告丙○獨資設立之添益寺廟建築工程行，原告乙○
    ○於農閒時，即擔任匠師從事廟宇修築工作，以原告乙○○
    月薪43,512元計算，其工作損失為438,096元等語，然為被
    告所否認，辯稱：依原告乙○○提出之各類所得扣繳暨免扣
    繳憑單，其僅係打零工之性質等語。經查，原告乙○○所提
    出之94年度各類所得扣繳暨免扣繳憑單之所得總額為540,52
    0元，扣繳單位分別為財團法人劍潭古寺（自94年1月至12月
    ）及泰南營造有限公司（自94年1月至4月），然本院依職權
    查詢原告乙○○95年度之稅務電子閘門財產所得調件明細表
    ，其95年度並無任何所得收入等情，有各類所得扣繳暨免扣
    繳憑單及稅務電子閘門財產所得調件明細表附卷可稽（詳附
    民卷第14頁，本院卷第22頁）。由原告乙○○94年度扣繳憑
    單之「所得所屬年月」及「扣繳單位」可知，其於94年度1
    月至4月間，均有在財團法人劍潭古寺及泰南營造有限公司
    工作，足見其所擔任之工作，應屬按日計酬且非經常性之工
    作，此由原告乙○○於95年度並無任何薪資所得一情，即昭
    至明。原告乙○○既無法提出其於95年12月間之薪資證明，
    本院復查無其95年度之所得資料，認原告乙○○於95年12月
    間當時之薪資，應以勞動基準法所定每月最低薪資17,280元
    計算為適當。本院另函詢華濟醫院依原告乙○○所受傷勢，
    其傷勢休養至何時為止，已能回復一般生活型態？該院函覆
    稱：依乙○○門診回診情形研判，一個月後應可回復一般生
    活形態等語，有該院97年2月14日華 (圖)字第97021303號函
    在卷可佐（詳本院卷第107頁）。基此，原告乙○○因被告
    傷害行為所受之一個月工作損失，應為17,280元。
  (二)原告丙○主張其自95年12月24日起，因身體不適就醫，共請
    假18天，以日薪488元計算，工作損失共8,784元，並提出95
    年度各類所得扣繳暨免扣繳憑單2紙、福興印鐵製罐股份有
    限公司出具之在職證明書1紙及請假明細為證（詳附民卷第2
    8至30頁，本院卷第64頁）。其所提95年度於福興印鐵製罐
    股份有限公司之薪資所得扣繳憑單金額，核與本院依職權調
    閱其95年度稅務電子閘門財產所得調件明細表之175,959元
    所得金額相符（詳本院卷第24頁），堪予採信。又本院另函
    詢華濟醫院依原告丙○所受傷勢，其傷勢休養至何時，已能
    回復一般生活型態？該院函覆稱：丙○自受傷時起到恢復期
    間，須休養約一個月時間等語，有該院97年2月14日華 (圖)
    字第97021303號函在卷可佐（詳本院卷第107頁）。惟本院
    參酌原告丙○所受傷勢為上腹部挫傷、胸部挫傷及抓傷，傷
    勢尚屬輕微，且依原告丙○提出福興印鐵製罐股份有限公司
    出具之請假明細中，其於95年12月24日受傷後，95年12月25
    日僅請假4小時即開始上班，嗣後除陸續請假數小時或數日
    外，皆有如常上班，足見原告丙○於受傷後，並非完全無法
    從事工作。基此，本院認原告丙○自95年12月24日起一個月
    內所請休假，方有休養必要而屬工作損失之範圍，逾此範圍
    之請求，即無必要。故依原告丙○提出之請假明細表以觀，
    其自受傷日起一個月內共計請假6日又5小時，其工作損失應
    為3,238元（175,959÷12÷30×6又5/8天＝3,238.13，元以
    下四捨五入）。
五、減少勞動能力部分：
  (一)原告乙○○主張因被告之傷害行為，致頭部外傷併腦震盪、
    右胸部挫傷等傷害，其減少勞動能力之比率為百分之10，至
    其60歲止，減損勞動能力11年，應可請求被告賠償560,461
    元等語。然本院依職權函詢華濟醫院原告乙○○之傷勢是否
    可完全復原？如無法完全復原，渠等勞動能力有無喪失及喪
    失百分比若干？該院函覆稱：依乙○○96年1月13日門診回
    診，狀況已漸改善，依病情尚無法判定符合勞工保險殘廢給
    付標準等語，有該院97年1月3日華 (圖)字第97010301號函
    可參（詳本院卷第67頁）。足見原告乙○○所受傷勢，並未
    達永久減損勞動能力之程度，原告空言主張減少勞動能力百
    分之10，並請求勞動能力減損之損失云云，自無可採。
  (二)原告丙○主張因被告之傷害行為致上腹部挫傷、胸部挫傷及
    抓傷等傷害，其減少勞動能力之比率為百分之10，至其60歲
    止，減損勞動能力12年，應可請求被告賠償168,743元等語
    。然查，相較原告乙○○及丙○之傷勢，原告丙○所受傷勢
    顯然輕微甚多，而原告乙○○之傷勢尚且不構成永久勞動能
    力之減損，原告丙○所受上腹部挫傷、胸部挫傷及抓傷之傷
    勢更無可能構成勞動能力之減損。況被告係徒手毆打原告丙
    ○，原告丙○所受傷勢亦僅為挫傷及抓傷，數日即可痊癒，
    然原告及原告訴訟代理人竟空言主張其勞動能力減損百分之
    10，顯然與一般通常人之社會生活經驗及智識完全相悖，其
    前揭主張與生活經驗及法則有違，亦無足憑採。
六、精神慰撫金部分：
    原告乙○○主張因被告之傷害，致身體不適及心理衝擊，造
    成原告乙○○警覺性增加、專注困難、焦慮等現象，迄今無
    法工作，爰請求非財產上損害賠償1,000,000元；原告丙○
    則主張被告以手毆打原告上半身，致受有上腹部挫傷、胸部
    挫傷及抓傷之傷勢，因而引起恐慌、失眠及情緒不穩，迄今
    仍須常請假就醫，爰請求非財產上損害1,000,000元等語，
    然為被告所否認，辯稱原告請求金額過高等語。本院審酌原
    告乙○○為國中畢業，原告丙○為國小畢業，在福興印鐵製
    罐股份有限公司擔任沖床人員，育有二子一女，業據原告陳
    明在卷，並提出在職證明書、全戶戶籍謄本及畢業證據在卷
    可參（詳附民卷第28頁，本院卷第47至52頁），被告甲○○
    則育有一子，與父母同住，並經營錩勝興業有限公司等情，
    亦據被告提出95年度營利事業所得稅電子結算申報回執聯及
    全戶戶籍謄本足憑（詳本院卷第109至113頁）。本院復依職
    權調閱兩造之財產資料，原告乙○○95年度並無所得收入，
    名下有房屋1棟、田賦1筆、土地4筆及汽車1輛，財產總額為
    3,094,969元，原告丙○95年度薪資所得及營利所得共計234
    ,309 元，名下並無任何財產；被告甲○○95年度所得為379
    ,504 元，名下有1筆投資，財產總額為2,900,000元等情，
    有稅務電子閘門財產所得調件明細在卷足參（詳本院卷第22
    至27頁）。本院審酌兩造上開經濟能力、身分、地位、兩造
    間素有嫌隙、被告毆打原告二人之手段方式及原告二人傷勢
    程度等一切情狀，認原告乙○○、丙○請求被告賠償其精神
    慰撫金各100,000元及20,000元為有理由，應予准許。
七、如前所述，原告乙○○得請求之醫療費用、工作損失及精神
    慰撫金，共計應為120,153元（計算式：2,873＋17,280＋10
    0,000＝120,153）；原告丙○得請求之醫療費用、工作損失
    及精神慰撫金，共計應為23,988元（計算式：750＋3,238＋
    20,000＝23,988）。
八、復按損害之發生或擴大，被害人與有過失者，法院得減輕賠
    償金額或免除之，民法第217條規定甚明。而民法第217條所
    謂損害之發生或擴大，被害人與有過失者，係指被害人能盡
    善良管理人之注意，即可避免其損害之發生或擴大，乃竟不
    注意，致有損害發生或擴大之情形而言。苟被害人之過失與
    賠償義務人之行為為損害發生或擴大之共同原因，即有其適
    用，法院得減輕賠償金額，不因該行為係出自賠償義務人之
    故意或過失行為而有異，最高法院80年台上字第1046號、81
    台上字第1373號著有判例可資參照。經查，被告於95年12月
    24日雖出手及執磚塊毆打原告乙○○，然查究其事發經過，
    係肇因於原告乙○○先持棍棒打向被告，被告以左手阻擋，
    原告乙○○揮空三棒自後追被告，原告乙○○以棍打被告先
    擊中肩背部，再打右大腿，欲再揮而被抓住，家屬出面隔開
    二人，被告向前一推，原告乙○○倒下，被告再以腳踢或手
    打方式毆打原告乙○○等情，業據本院96年度易字第522號
    刑事案件勘驗事發過程光碟甚明，製有事發經過之表格附於
    該刑事判決，並各判處原告乙○○及被告傷害罪刑在案（詳
    本院卷第6至12頁），且經本院核閱該刑事案卷影卷無訛。
    則原告乙○○先持棍棒揮打被告未果，復持棍棒追打被告，
    則被告予以回擊毆打原告乙○○固屬故意傷害之行為，惟倘
    若原告乙○○未先持棍棒追打被告，應可避免其損害之發生
    或擴大，足認原告乙○○持棍棒追打被告，同為損害發生或
    擴大之共同原因。基此，本院依原告乙○○及被告就本件損
    害之發生及擴大，應負之責任比例各為五成，則原告得請求
    被告賠償之金額，扣除其應負之責任比例後，應為60,077元
    （計算式：120,153×0.5＝60,076.5，元以下四捨五入）。
九、又原告雖聲請勘驗事發經過之光碟，惟本院參酌該光碟業經
    另案刑事案件審理中勘驗無訛，並製有詳細之事發經過附於
    刑事判決可參，認原告聲請勘驗光碟並無必要，附此說明。
十、末按給付有確定期限者，債務人自期限屆滿時起，負遲延責
    任。給付無確定期限者，債務人於債權人得請求給付時，經
    其催告而未為給付，自受催告時起，負遲延責任。其經債權
    人起訴而送達訴狀，或依督促程序送達支付命令，或為其他
    相類之行為者，與催告有同一之效力。遲延之債務，以支付
    金錢為標的者，債權人得請求依法定利率計算之遲延利息，
    民法第229條第1項、第2項、第233條第1項前段，分別定有
    明文。本件原告請求被告給付損害賠償，並未定有給付期限
    ，應於被告受催告履行而未履行，始發生遲延責任。原告起
    訴時請求被告賠償，並以起訴狀繕本送達被告作為催告之意
    思表示，本件起訴狀繕本於96年9月10日送達被告，有送達
    證書附卷可稽（詳附民卷第37頁），依前開規定，被告應就
    原告二人得請求賠償金額，自起訴狀繕本送達翌日即96年9
    月11日起負遲延責任。
肆、綜上所述，被告毆打原告二人致傷既經認定，原告二人依侵
    害行為之法律關係請求被告賠償，即屬有據，則原告乙○○
    、丙○各得請求被告賠償之金額分別為120,153元、23,988
    元。又本件事發之始，係由原告乙○○先持棍棒追打被告，
    被告遭毆打後方予以回擊，故原告乙○○持棍棒追打被告一
    事，同為損害發生或擴大之共同原因，本院認原告乙○○及
    被告就本件損害之發生及擴大，應負之責任比例各為五成，
    則原告得請求被告賠償之金額，扣除其應負之責任比例後，
    應為60,077元。從而，原告乙○○及丙○依侵權行為之法律
    關係，請求被告賠償各60,077元、23,988元，及均自起訴狀
    繕本送達翌日即96年9月11日起至清償日止，按年息百分之5
    計算之利息，為有理由，應予准許，逾此範圍之請求，為無
    理由，應予駁回。
伍、本判決原告二人勝訴部分未逾500,000元，依民事訴訟法第
    389條第1項第5款規定，爰依職權宣告假執行。被告陳明願
    供擔保，請准宣告免為假執行，經核無不合，爰酌定相當擔
    保金額准許之。至原告二人敗訴部分，其假執行之聲請已失
    所附麗，應併予駁回。
陸、本件待證事實已臻明瞭，兩造其餘攻擊防禦方法及舉證，經
    本院斟酌後，認對判決之結果不生影響，爰不一一詳為審酌
    ，併此敘明。
柒、據上論結，本件原告之訴為一部有理由，一部無理由，依民
    事訴訟法第79條、第389條第1項第5款、392條第2項、第3項
    ，判決如主文。
中    華    民    國    97    年    2    月    29    日
                  民二庭法  官  林中如
以上正本係照原本作成
如對本判決上訴須於判決送達後20日內向本院提出上訴狀
中    華    民    國    97    年    2    月    29    日
                        書記官  林柑杏


司法院資訊處製作；財團法人民間司法改革基金會備份。
